臺灣板橋地方法院刑事判決　　　　　　 100年度交訴字第89號
公　訴　人　臺灣板橋地方法院檢察署檢察官
被　　　告　吳文浩
上列被告因過失致死案件，經檢察官提起公訴（一百年度調偵字
第五九五號），本院判決如下：
    主  文
吳文浩從事業務之人，因業務上之過失致人於死，處有期徒刑壹
年。
    事  實
一、吳文浩係大貨車司機，平日以駕駛大貨車送貨為業，為從事
    駕駛業務之人。其明知汽車平時應妥善保養，且行車前，應
    做妥善之檢查，以確保行車安全，竟疏未注意其所使用之車
    牌號碼０９７－ＨＣ號營業大貨車，煞車系統已然失靈，且
    該貨車在出車前均在其管理中，並無不能注意之情事，仍於
    民國九十六年六月十三日下午二時許，駕駛煞車系統已失靈
    之車牌號碼０９７－ＨＣ號營業大貨車（牌照已於九十五年
    八月二十五日因逾檢遭監理機關註銷），搭載隨車助手張惠
    美由桃園縣楊梅市出發，欲前往臺北縣新莊市（現改制為新
    北市新莊區，下同）磚雅厝路送貨。於同日下午三時十四分
    許，行經臺北縣泰山鄉（現改制為新北市泰山區，下同）大
    科路八十一號附近下坡路段，欲踩煞車減速時，方發現煞車
    無法達減速之作用，遂藉由車身擦撞右側護欄方式將車行減
    速，途遇右側護欄前方置有水泥塊突出物，閃避不及，其左
    前車頭直接撞擊該水泥塊，致右座乘客張惠美受有骨盆骨折
    、左大腿骨骨折、右大腿骨骨折、右小腿骨開放性骨折、左
    小腿骨骨折、右腳血管損傷、低血容性休克、雙腿腔室症候
    群等傷害，而吳文浩亦受有右腳小腿骨折及多處擦挫傷等傷
    害。雖經警據報到場將張惠美送往長庚紀念醫院林口分院急
    救，經多次手術搶救仍無好轉，因病情轉危，於同年六月二
    十六日上午十一時三十六分轉往行政院衛生署宜蘭醫院急診
    室診治，仍因臀、四肢多發性損傷併骨折，引發出血性休克
    併呼吸衰竭，延至同日中午十二時三十六分不治死亡。嗣經
    檢察官前往醫院相驗，而查悉上情。
二、案經新北市政府警察局（改制前為臺北縣政府警察局）新莊
    分局報請臺灣板橋地方法院檢察署檢察官囑託臺灣宜蘭地方
    法院檢察署檢察官相驗後，自動檢舉偵查起訴。
    理  由
壹、程序方面：
    按被告以外之人於審判外之言詞或書面陳述，除法律有規定
    者外，不得作為證據；又被告以外之人於審判外之陳述，雖
    不符合同法第一百五十九條之一至第一百五十九條之四之規
    定，但經當事人於審判程序同意作為證據，法院審酌該言詞
    陳述或書面陳述作成時之情況，認為適當者，亦得為證據。
    當事人、代理人或辯護人於法院調查證據時，知有第一百五
    十九條第一項不得為證據之情形，而未於言詞辯論終結前聲
    明異議者，視為有前項之同意，刑事訴訟法第一百五十九條
    第一項及第一百五十九條之五分別定有明文。經查，本判決
    下列所引用之各該被告以外之人於審判外之陳述（包含書面
    陳述），雖屬傳聞證據，但檢察官及被告於本院準備程序及
    審判期日中，均同意此部分之證據有證據能力，且迄至言詞
    辯論終結前亦未撤回前開同意，本院審酌上開證據資料製作
    時之情況，尚無違法不當及證明力明顯過低之瑕疵，亦認為
    以之作為證據應屬適當，故揆諸前開規定，爰依刑事訴訟法
    第一百五十九條之五規定，認前揭證據資料均有證據能力，
    合先敘明。
貳、實體方面：
一、訊據被告吳文浩於本院審理中固坦承於上揭時地，駕駛大貨
    車搭載助手張惠美在送貨途中，因煞車失靈撞擊路邊水泥護
    欄，致張惠美傷重不治死亡之事實不諱，但矢口否認被訴業
    務過失致死之犯行，辯稱：伊與張惠美係合夥經營貨運行，
    由張惠美負責業務，伊負責開車送貨，並透過張惠美介紹，
    向嘉義佑松交通有限公司購買三台中古大貨車；因張惠美表
    示要賣房子取得資金，故合夥事業所需款項均由伊先行出資
    ，雙方僅口頭約定，並未簽訂何項書面契約。貨運行成立後
    ，所有之三輛中古大貨車，其中車號０９９號由伊駕駛，另
    一台由一位戴姓司機駕駛，本案之０９７號大貨車則閒置，
    三台車輛均由盧廷文經營之修車廠保養。伊知悉０九七號之
    煞車系統有問題，但修車廠有固定向伊請款，應已修復，因
    車輛維修均由張惠美負責，故伊不清楚修復情形，亦未向修
    車廠確認。當日上午戴姓司機開車去貨主處收貨後，下午又
    開伊平日使用之０９９號貨車去收貨，伊始在張惠美提議下
    ，換開此輛閒置中之０９７號貨車前往新莊送貨，結果發生
    車禍，伊並無過失云云。
二、惟查：
（一）本件車禍係被告吳文浩駕駛其管領、使用之０９７－ＨＣ
      號營業大貨車，於上揭時地因煞車系統失靈發生車禍，並
      致被害人張惠美死亡之犯罪事實，業據被告於警詢時及偵
      審中坦承不諱，核與被害人張惠美家屬蔡永成之指訴，及
      前往現場處理之警員鄭日益於本院審理中證述之情節相符
      ，並有道路交通事故現場圖、事故調查報告表（一）（二
      ）各一紙在卷可稽。又被害人張惠美確因本件車禍受有骨
      盆骨折、左大腿骨骨折、右大腿骨骨折、右小腿骨開放性
      骨折、左小腿骨骨折、右腳血管損傷、低血容性休克、雙
      腿腔室症候群等傷害，嗣經長庚紀念醫院林口分院、行政
      院衛生署宜蘭醫院搶救無效，延至九十六年六月二十六日
      中午十二時三十六分傷重不治死亡，亦有該二醫院出具之
      診斷證明書各一份附卷可按（見相字第二０五號卷第十五
      、十六頁）；嗣經臺灣板橋地方法院檢察署檢察官囑託臺
      灣宜蘭地方法院檢察署檢察官督同法醫師相驗屬實，並製
      有檢驗報告書、相驗屍體證明書及照片附卷可憑（見相字
      第二０五號卷第十九至三十八頁），自屬實在。
（二）被告於本院審理中雖執前詞置辯，但汽車在行車前應注意
      方向盤、煞車、輪胎、燈光、雨刮、喇叭、照後鏡及依規
      定應裝設之行車紀錄器、載重計與轉彎、倒車警報裝置等
      須詳細檢查確實有效，道路交通安全規則第八十九條第一
      項第一款定有明文。被告既以駕駛大貨車為業，自應注意
      上開安全規定。本件車牌號碼０９７－ＨＣ號營業大貨車
      ，係被告所購置之中古貨車，並始終在其管領中，業據其
      供承在卷，則其對該車之車況如何、適用狀況，應有注意
      之義務。被告於審理中亦自承０９７－ＨＣ號大貨車之車
      況不良，則被告對駕駛該車之風險已有認識。而被告既使
      用該車為經營貨運之工具，但該車竟於九十五年八月二十
      五日因逾檢遭監理機關註銷，有車籍查詢資料在卷可憑（
      見相字第二０五卷第十二頁）；對該車之煞車系統究有無
      修復，被告亦表示不知情，顯見其對車輛之送檢、保養、
      維修之態度至為馬虎。被告雖指：伊與張惠美係合夥，此
      均由張惠美負責云云。然被告既為駕駛該車之司機，在行
      車前本應注意車況；而張惠美之夫蔡永成指稱不知張惠美
      有與他人「合夥」之事，被告亦無法提出其與張惠美之間
      有合夥經營事業之證明，已難遽信。縱被告與張惠美確有
      合夥關係，但其為事業負責人，且為駕駛本案大貨車之司
      機，在行車前仍應確認車輛維修、保養之狀況，不能據此
      免責。詎其在行車前應注意並能注意車輛之維修、保養，
      竟疏於注意，在車輛煞車系統有瑕疵之情形下仍任意出車
      ，因而肇事致被害人張惠美受到嚴重撞擊，終因傷重不治
      死亡，被告對本件車禍之發生顯有過失。又臺灣板橋地方
      法院檢察署檢察官將本案卷證送臺灣省臺北縣區（現改制
      為新北市）車輛行車事故鑑定委員會鑑定，亦同此認定，
      有該鑑定委員會九十七年三月十一日北縣鑑字第０九六五
      一八一七八八號函所附北縣鑑字第九六一七八八號鑑定意
      見書附卷可憑（附相字第一四七八號卷第十六頁），則被
      告之過失行為與被害人張惠美之死亡間，具有相當因果關
      係。
（三）被告於本院審理中，另聲請傳喚證人即保養廠負責人盧廷
      文，以證明其車輛有定期保養云云。惟依被告所提出之名
      片資料，盧廷文係經營「惠眾養蜂場」（附調偵字第五九
      五號卷第五頁），並非車輛保養廠。而本院仍依其所請按
      址傳喚、拘提證人盧廷文，均無所獲，是該證人之調查途
      徑已窮。而被告於審理中已供稱：伊知悉保養廠有固定請
      款，但未詢問有無修好等語，已可證明被告有疏失之處，
      自無再調查此證據方法之必要，附此敘明。
    綜上，被告以上所辯各節，顯屬事後卸責之詞，不足採信。
    本案事證明確，被告犯行洵堪認定，應依法論科。
三、查被告係大貨車司機，為從事駕駛業務之人，其於執行業務
    期間因過失肇事致被害人張惠美死亡。核被告所為，係犯刑
    法第二百七十六條第二項之業務過失致死罪。爰審酌被告過
    失之程度，駕駛遭註銷車牌之大貨車上路，復未注意車輛之
    維修、保養，致發生車禍使無辜之被害人張惠美失其生命，
    並使被害人家屬之身心受到莫大之痛苦，犯罪所生之危害，
    肇事後迄今已四年，尚未與被害人家屬達成和解，賠償損害
    ，被告自身亦因此車禍受傷，及犯罪後之態度等一切情狀，
    認檢察官求處有期徒刑一年之刑度應屬適當，爰量處有期徒
    刑一年，以資懲儆。
據上論斷，應依刑事訴訟法第二百九十九條第一項前段，刑法第
二百七十六條第二項，刑法施行法第一條之一第一項、第二項前
段，判決如主文。
本案經檢察官李超偉到庭執行職務。
中    華    民    國   100    年    9     月    30    日
                  刑事第一庭  審判長法  官  李釱任
                                    法  官  陳正偉
                                    法  官  鄭水銓
以上正本證明與原本無異。
如不服本判決應於收受判決後十日內向本院提出上訴書狀，並應
敘述具體理由。其未敘述上訴理由者，應於上訴期間屆滿後二十
日內向本院補提理由書（均須按他造當事人之人數附繕本）「切
勿逕送上級法院」。
                                    書記官  洪紹甄
中    華    民    國   100    年    9     月    30    日
附錄本案論罪科刑法條全文：
刑法第二百七十六條
因過失致人於死者，處二年以下有期徒刑、拘役或二千元以下罰
金。
從事業務之人，因業務上之過失犯前項之罪者，處五年以下有期
徒刑或拘役，得併科三千元以下罰金。